【裁判字號】    95,簡上,695
【裁判日期】    951120
【裁判案由】    家暴傷害
【裁判全文】
臺灣板橋地方法院刑事判決             95年度簡上字第695號
公  訴  人  臺灣板橋地方法院檢察署檢察官
上  訴  人
即  被  告  甲○○
上列上訴人即被告因家暴傷害案件，不服本院95年度簡字第4963
號中華民國95年8月16日第一審判決（聲請案號：95年度偵字第
16058號），提起上訴，本院管轄之第二審合議庭判決如下：
    主  文
原判決撤銷。
甲○○傷害人之身體，處有期徒刑貳月，如易科罰金，以銀元參
佰元即新台幣玖佰元折算壹日。
    事  實
一、甲○○係乙○○之夫，二人間具有家庭暴力防治法第3 條第
    1 款所定之家庭成員關係。前於民國90年間因妨害風化案件
    ，經臺灣臺北地方法院於90年12月13日以90年度訴字第1064
    號判決判處有期徒刑1 年6 月，緩刑4 年，緩刑期間交付保
    護管束，於91年1 月14日判決確定，並於95年1 月13日保護
    管束期滿（於本案不構成累犯）。
二、詎甲○○不知悔改，於前開緩刑期內之94年12月25日9 時許
    ，在臺北縣板橋市縣○○道○ 段59號3 樓乙○○住處，因細
    故與乙○○起爭執，甲○○即基於傷害人身體之犯意，持置
    物櫃、吹風機等物，朝乙○○丟擲，並強拉乙○○之頭部猛
    撞玻璃窗，致乙○○受有左側頭部裂傷、左前臂多處挫傷之
    傷害。
三、案經乙○○告訴臺灣板橋地方法院檢察署檢察官偵查後，聲
    請簡易判決處刑。
    理    由
壹、程序部分：
一、按被告以外之人於偵查中向檢察官所為之陳述，除顯有不可
    信之情況者外，得為證據，刑事訴訟法第159 之1 第2 項著
    有明文，此係因上開偵查中向檢察官所為之陳述雖仍為審判
    外之陳述，但立法者衡量刑事訴訟法規定檢察官代表國家偵
    查犯罪、實施公訴，依法有訊問被告、證人、鑑定人之權，
    且實務運作時，偵查中檢察官向被告以外之人所取得之陳述
    ，原則上均能遵守法律規定，不致違法取供，其可信性極高
    ，為兼顧理論與實務為由，而對「被告以外之人於偵查中向
    檢察官所為之陳述」，例外規定除有顯不可信之情況者外，
    得為證據。查本件證人即告訴人乙○○於95年7 月27日於檢
    察官偵訊時所為之證述，業經具結，而被告並未提出上開證
    人在偵查中所述有何顯不可信之情況以供本院審酌、調查，
    是就證人乙○○於偵查中證述之任意性或真實性而言，並不
    具顯不可信之情況，是該證述自有證據能力。
二、次按被告以外之人於審判外之言詞或書面陳述，除法律有規
    定者外，不得作為證據。又被告以外之人於審判外之陳述，
    經當事人於審判程序同意作為證據，法院審酌該言詞陳述或
    書面陳述作成時之情況，認為適當者，亦得為證據。當事人
    、代理人或辯護人於法院調查證據時，知有第159條第1項不
    得為證據之情形，而未於言詞辯論終結前聲明異議者，視為
    有前項之同意，刑事訴訟法第159第1項及第159條之5分別定
    有明文。查中英醫院診斷證明書，係被告以外之人於審判外
    之書面陳述，固屬傳聞證據，惟被告迄於言詞辯論終結前未
    就此部分之證據能力聲明異議，揆諸上開規定，應視為被告
    已同意上開診斷證明書得作為證據，而本院審酌上開證據非
    屬非法取得之證據，並無證據力明顯過低之情形，自有證據
    能力。
三、又卷附之證人乙○○受傷照片及現場照片計5 幀，係使用科
    學儀器客觀紀錄外在環境及物體現象之證據資料，其性質非
    屬供述證據，自無傳聞排除之問題，具有證據能力。
貳、實體部分：
一、上揭犯罪事實，業據被告迭於偵查及本院訊問、審理時自白
    不諱（詳臺灣板橋地方法院檢察署95年度他字第3227號偵查
    卷第12頁、本院95年10月20日訊問及同年11月6日審判筆錄
    ），核與證人即告訴人乙○○於偵訊時指述情節相符（詳前
    開偵查卷第4頁），並有中英醫院診斷證明書1紙及證人乙○
    ○受傷照片、現場照片計5幀附卷可資佐證（詳95年度他字
    第3227號偵查卷第5頁至第6頁、第8頁至第9頁），足認被告
    自白與事實相符。是本案事證明確，被告犯行堪以認定，應
    予依法論罪科刑。
二、查被告行為後，刑法業於94年2月2日修正公布，95年7月1日
    起施行，其中與本件有關第2條（新舊法比較）、第41條（
    易科罰金）均業已修正。按「行為後法律有變更者，適用行
    為時之法律，但行為後之法律有利於行為人者，適用最有利
    於行為人之法律」，修正後刑法第2條第1項定有明文。此條
    規定係規範行為後法律變更所生新舊法律比較適用之準據法
    ，本身尚無新舊法比較之問題，於新法施行後，應一律適用
    新法第2條第1項之規定，為「從舊從輕」之比較，先予敘明
    。再按本次法律變更，比較時應就罪刑有關之共犯、未遂犯
    、想像競合犯、牽連犯、連續犯、結合犯，以及累犯加重、
    自首減輕暨其他法定加減原因（如身分加減）與加減例等一
    切情形，綜其全部罪刑之結果而為比較（最高法院95年5月
    23 日95年度第8次刑庭會議決議參照）。茲就本件新舊法比
    較結果說明如下：
(一)修正刑法係自95年7 月1 日起施行，在此之前，刑法分則編
    有關罰金刑之貨幣單位係銀元；且依刑法分則編應處罰金者
    ，應適用罰金罰鍰提高標準條例第1 條、第4 條之規定，亦
    即應按各該具體條文制定或修正之時間先後，定其提高之倍
    數。惟被告行為後，刑法施行法增訂第1 之1 條，於95年6
    月14日經總統公布，並自同年7 月1 日起施行；該條規定：
    「中華民國94年1 月7 日刑法修正施行後，刑法分則編所定
    罰金之貨幣單位為新臺幣。94年1 月7 日刑法修正時，刑法
    分則編未修正之條文定有罰金者，自94年1 月7 日刑法修正
    施行後，就其所定數額提高為30倍。但72年6 月26日至94年
    1 月7 日新增或修正之條文，就其所定數額提高為3 倍」。
    亦即自95年7 月1 日起，刑法分則編所定罰金之貨幣單位，
    由原來之銀元改為新臺幣；且94年1 月7 日刑法修正時，刑
    法分則編未修正之條文定有罰金者，自95年7 月1 日起，有
    關罰金之數額提高為30倍。本案被告係犯刑法277 條第1 項
    之罪，該罪有罰金刑之處罰，且於94年1 月7 日時未經修正
    ，依增訂刑法施行法第1 之1 條之規定，其罰金以新臺幣為
    單位，數額應提高30倍。此規定因屬前揭罰金罰鍰提高標準
    條例第一條但書所稱之「法律已依一定比率規定罰金或罰鍰
    之數額或倍數」，自應優先適用，另修正後刑法第33條第5
    款亦已將罰金刑調整為新臺幣1,000 元以上，以百元計算，
    故依前述標準換算後，上開法條之罰金刑度部分已變更為「
    新台幣30,000元以下，新台幣1,000元以上」，然依被告行
    為時之刑罰法律，即罰金罰鍰提高標準條例第1條前段及修
    正前刑法第33條第5款規定之罰金最低額銀元1元計算，上開
    法條之罰金刑最高為銀元1,000元，最低額為銀元1元，若換
    算為新臺幣，最高額雖與新法同為新臺幣30,000元，然最低
    額僅為新臺幣3元。因此，比較上述修正前、後之刑罰法律
    ，自以被告行為時關於科處罰金刑之法律較有利於被告。
(二)另刑法第41條第1 項前段有關易科罰金折算標準之規定，95
    年7 月1 日起施行之新刑法修正為：「犯最重本刑為五年以
    下有期徒刑以下之刑之罪，而受六個月以下有期徒刑或拘役
    之宣告者，得以新臺幣一千元、二千元或三千元折算一日，
    易科罰金」，而依修正前同條項（「得以銀元一元以上三元
    以下折算一日，易科罰金」）及修正前罰金罰鍰提高標準條
    例第2 條（現已刪除）規定，就其原定數額提高為100 倍折
    算1 日，則係以銀元100 元至300 元折算1 日，經折算為新
    臺幣幣值後，以新臺幣300 元至900 元折算1 日。是比較修
    正前後之易科罰金折算標準，自以行為時即修正前之規定，
    較有利於被告。
(三)綜上全部比較結果，本案經綜合比較前述各項法律變更之結
    果後，修正後之法律規定並未對被告更為有利，依據刑法第
    2 條第1 項前段，即應一體適用修正前刑法相關規定及罰金
    罰鍰提高標準條例第1 條前段、廢止前該條例第2 條之規定
    ，予以論處，合先敘明。
三、核被告甲○○所為，係犯刑法第277 條第1 項之普通傷害罪
    。原審援引前揭法條及刑事訴訟法第449 條第1 項前段、第
    3 項、第454 條第2 項，刑法第2 條第1 項前段、修正前刑
    法第41條第1 項前段，罰金罰鍰提高標準條例第1 條前段、
    廢止前罰金罰鍰提高標準條例第2 條（贅引刑法施行法第1
    條之1 、現行法規所定貨幣單位折算新臺幣條例第2 條），
    並審酌被告之素行、犯罪動機、手段、方式，暨被害人所受
    傷害程度以及犯罪後態度等一切情狀，量處被告有期徒刑3
    月，如易科罰金，以銀元300 元折算1 日，固非無見，惟告
    訴人已原諒被告乙節，業據告訴人於本院訊問時供述明確（
    詳本院95年10月20日訊問筆錄），原審漏未審酌及此，量刑
    稍嫌過重，尚有未洽，被告執此提起上訴，為有理由，原審
    判決應予撤銷改判。爰審酌被告於緩刑期內再犯本罪、素行
    非佳，犯罪動機、目的、手段、犯罪後業已取得告訴人之原
    諒之犯後態度暨告訴人所受傷勢等一切情狀，量處如主文第
    2 項所示之刑，並依修正前刑法第41條第1 項前段之規定，
    諭知易科罰金之折算標準，以資懲儆。至被告持以丟擲告訴
    人乙○○所用之置物櫃、吹風機等物，並非被告所有之物，
    爰不為沒收之諭知，附此敘明。
據上論斷，應依刑事訴訟法第455 條之1 第1 項、第3 項、第36
9 條第1 項前段、第364 條、第299 條第1 項前段，刑法第2 條
第1項前段、第277條第1項、修正前刑法第41條第1項前段，罰金
罰鍰提高標準條例第1條前段、廢止前罰金罰鍰提高標準條例第2
條，判決如主文。
本案經檢察官吳宗光到庭執行職務。
中    華    民    國    95    年    11    月    20    日
                刑事第十七庭審判長法  官  李幼妃
                                  法  官  張紹省
                                  法  官  鄭燕璘
上列正本證明與原本無異。
不得上訴。
                                  書記官  呂紹明
中    華    民    國    95    年    11    月    20    日
附錄本案論罪科刑法條全文：
刑法第277條：
傷害人之身體或健康者，處3 年以下有期徒刑、拘役或1,000 元
以下罰金。
犯前項之罪因而致人於死者，處無期徒刑或7 年以上有期徒刑；
致重傷者，處3年以上10年以下有期徒刑。


司法院資訊處製作；財團法人民間司法改革基金會備份。
